【裁判字號】    98,訴,1346
【裁判日期】    990226
【裁判案由】    給付承攬報酬
【裁判全文】
臺灣臺北地方法院民事判決              98年度訴字第1346號
原      告  吉蜜莉國際有限公司
法定代理人  甲○○
訴訟代理人  張育祺律師
被      告  鈦翔科技有限公司
兼法定代理
人          丙○○
            乙○○
上列當事人間給付承攬報酬事件，本院於民國99年2月4日言詞辯
論終結，判決如下：
    主文
被告鈦翔科技有限公司應給付原告新臺幣壹佰參拾參萬伍仟元，
及自民國九十八年十月二十八日起至清償日止按年利率百分之五
計算之利息。
原告其餘之訴駁回。
訴訟費用由被告鈦翔科技有限公司負擔百分之六十五，其餘由原
告負擔。
本判決第一項於原告以新臺幣肆拾肆萬伍仟元供擔保後，得假執
行。但被告鈦翔科技有限公司如以新臺幣壹佰參拾參萬伍仟元為
原告預供擔保，得免為假執行。
原告其餘假執行之聲請駁回。
    事實及理由
壹、程序事項
一、按當事人得以合意定第一審管轄法院，但以關於由一定法律
    關係而生之訴訟為限，民事訴訟法第24條第1 項定有明文。
    查兩造簽訂之「吉蜜莉全球採購開店網站系統合約書」第12
    條約定，因本合約發生爭執時，雙方同意以本院為第一審管
    轄法院（見本院卷第10頁背面），是本院應有管轄權，合先
    敘明。
二、次按，解散之公司除因合併、分割或破產而解散外，應行清
    算。解算之公司，於清算範圍內，視為尚未解散。有限公司
    之清算，以全體股東為清算人。公司法第24條、第25條、第
    113 條、第79條前段分別定有明文。查被告鈦翔科技有限公
    司（下稱鈦翔公司）於民國98年8 月20日業經主管機關為解
    散登記，有公司變更登記表在卷可稽（見本院卷第119 頁）
    ，被告鈦翔公司依法應行清算程序。而原告於起訴時，被告
    鈦翔公司之法定代理人原為丙○○，嗣於訴訟繫屬後，因鈦
    翔公司業已解散，依法應列全體股東即丙○○、乙○○為公
    司之法定代理人進行本件訴訟，是原告於98年10月20日具狀
    聲明由被告鈦翔公司之清算人丙○○、乙○○承受訴訟（見
    同上卷第117 頁至第118 頁之民事聲明狀) ，核與民事訴訟
    法第175條、及第176 條之規定相符，應予准許。
三、查訴狀送達後，原告不得將原訴變更或追加他訴。但請求之
    基礎事實同一者，擴張或縮減應受判決事項之聲明者，不在
    此限。民事訴訟法第255 條第1 項第2 、3 款定有明文。本
    件原告起訴時原聲明：(一)被告應給付原告新臺幣（下同）19
    3 萬5,745 元，及自起訴狀繕本送達翌日起至清償日止按年
    息5%計算之利息。(二)被告應將附件一所示電腦軟硬體設備交
    付原告。嗣於98年10月22日追加丙○○、乙○○為被告，並
    具狀變更訴之聲明為：(一)先位聲明：被告3 人應連帶給付原
    告207 萬145 元，及自起訴狀繕本送達之翌日起至清償日止
    ，依週年利率5%計算之遲延利息。(二)備位聲明：被告鈦翔科
    技有限公司應給付原告207 萬145 元，及自起訴狀繕本送達
    之翌日起至清償日止，依週年利率5%計算之遲延利息（見本
    院卷第124 頁），復於99年1 月5 日言詞辯論期日，當庭變
    更聲明之利息起算日為均自98年10月28日起算（見本院卷第
    156 頁），核其上開聲明之變更，其基礎事實同一，且僅擴
    張或減縮應受判決之事項，揆諸前開法條所示，於法並無不
    合，應予准許。
四、本件被告乙○○經合法通知，未於言詞辯論期日到場，核無
    民事訴訟法第386 條所列各款情形，爰依原告之聲請，由其
    一造辯論而為判決。
貳、實體事項
一、原告起訴主張：被告乙○○、丙○○分別為被告鈦翔公司之
    經理及負責人；被告乙○○於95年12月15日代理鈦翔公司與
    伊簽訂「吉蜜莉全球採購開店網站系統合約書」，約定由鈦
    翔公司為伊建置全球採購開店網站系統，伊已依約給付193
    萬5,145 元；復於簽約後另向鈦翔公司購買相關電腦軟硬體
    設備，並已給付買賣價金13萬5, 000元。詎被告鈦翔公司未
    依約完成系統最後階段之建置作業，亦未交付上開軟體設備
    ，經伊於97年8 月27日發函催告被告鈦翔公司後，鈦翔公司
    仍拒不履行。而被告乙○○與伊簽約時，即知悉鈦翔公司並
    無完成系爭網路系統之能力，卻故意隱匿上情，致伊陷於錯
    誤而締約，再向伊收取報酬及價金；而被告丙○○為鈦翔公
    司之負責人，其與乙○○共同虛設行號，授權乙○○對外使
    用公司名稱與他人訂約，並在成立短短1 年後，即於97年2
    月1 日宣告停業且他遷不明，再於98年8 月20日為解散登記
    ，並將一切責任歸咎於乙○○，顯係共同不法侵害伊之權利
    ，被告丙○○、乙○○自應負侵權行為之損害賠償責任；而
    被告鈦翔公司因其受僱人執行職務，不法侵害伊權利，亦應
    負連帶賠償之責。爰依民法184 條第1 項、第185 條第1 項
    、第188 條及公司法第23條等規定，請求被告3 人負連帶賠
    償責任。退步言之，縱鈞院認被告3 人毋庸負侵權行為責任
    ，然被告乙○○代理或表見代理鈦翔公司與伊所簽之系爭合
    約，業經伊合法解除，鈦翔公司自應依系爭合約第6 條第1
    款、及民法第254 條、第259 條等規定，返還已收取之款項
    等語。並聲明：(一)先位聲明：(1)被告3 人應連帶給付原告20
    7 萬145 元，及自98年10月28日至清償日止，依週年利率5%
    計算之遲延利息。(2)原告願供擔保，請准宣告假執行。(二)備
    位聲明：(1)被告鈦翔科技有限公司應給付原告207 萬145 元
    ，及自98年10月28日起至清償日止，依週年利率5%計算之遲
    延利息。(2)原告願供擔保，請准宣告假執行。
二、被告則以：
  (一)被告丙○○、鈦翔公司答辯略以：系爭交易係原告與乙○○
    間之個人交易，伊等並不知情。且被告乙○○僅為鈦翔公司
    之股東，並未在鈦翔公司任職，其雖曾要求借用鈦翔公司名
    稱在外交易，惟已出具切結書表示係其個人行為，一切責任
    由其自負。又系爭合約上鈦翔公司之大小章、及96年12月22
    日收據上丙○○之印章均係被告乙○○所偽刻，鈦翔公司並
    未與原告簽訂系爭合約或買賣電腦硬體設備之契約，亦未向
    原告收取報酬或買賣價金，故原告向伊等請求賠償，並無理
    由等語。並聲明：(1)原告之訴及假執行之聲請均駁回。(2)如
    受不利判決，被告願供擔保，請准宣告免為假執行。
  (二)被告乙○○未於言詞辯論期日到場，亦未提出書狀作何聲明
    或陳述。
三、兩造不爭執事項：
  (一)乙○○以被告鈦翔公司代表人名義，於95年12月15日與原告
    訂立「吉蜜莉全球採購開店網站系統合約書」，約定由被告
    鈦翔公司為原告建置「吉蜜莉全球採購開店網站系統」。
  (二)原告於96年4月19日匯款13萬5,000 元予乙○○。
  (三)原告於96年12月22日交付乙○○承攬報酬120萬元。
  (四)原告於97年8月27日以高雄地方法院郵局第4176-5號存證信
    函催告被告鈦翔公司應於97年9月5日前將系統建置完成。
  (五)乙○○於95年12月11日出具切結書。
  (六)原告於98年10月22日以民事追加及變更聲明狀向被告鈦翔公
    司為解除契約之意思表示，經鈦翔公司於98年10月27日收受
    。
四、本件原告主張被告乙○○、丙○○明知無履約能力，竟虛設
    行號與之締約，並於收取款項後，拒不履約，致伊受有損害
    ，被告3 人應負侵權行為之連帶賠償責任；又伊已解除系爭
    契約，被告鈦翔公司至少應返還已收之款項等語，然為被告
    所否認，並以前揭情詞置辯。是本件之爭點厥為：(一)原告請
    求被告3 人連帶負侵權行為賠償責任有無理由？(二)若無理由
    ，原告是否得請求被告鈦翔公司返還已交付之合約金額？
    (三)若可，被告鈦翔公司應返還之金額若干？茲分別論述如下
    ：
  (一)原告請求被告3 人連帶負侵權行為之賠償責任有無理由？
  (1)按當事人主張有利於己之事實者，就其事實有舉證之責任。
    民事訴訟法第277 條前段定有明文。本件原告主張被告乙○
    ○、丙○○明知渠等並無履約能力，竟虛設行號與之簽約，
    不法侵害其權利等情，為被告乙○○、丙○○所否認，自應
    由原告就此利己事實負舉證之責。查被告乙○○於95年12月
    15日以鈦翔公司名義與原告簽訂系爭合約後，固未替原告公
    司完成網路系統最後階段之建置作業，亦未如期交付軟體設
    備，為兩造所不爭執，然此僅為單純之債務不履行，原告並
    未舉證證明被告乙○○實際上無履約能力，而有故意詐欺原
    告款項之行為，佐以被告乙○○向原告收受款項後，並非全
    然未為系爭電腦網路之建置作業，此亦為原告所是認，自難
    僅以被告乙○○前開客觀上不履行債務之情狀，即遽認其有
    詐欺之侵權行為。又被告丙○○雖到庭自認鈦翔公司無法為
    原告完成後續工作，且亦未銷售系爭電腦軟體乙節，然徵之
    被告鈦翔公司與乙○○前於95年12月11日曾簽立切結書，其
    內容略謂鈦翔公司同意乙○○「使用鈦翔公司名義進行下列
    4 個專案簽約：shop2000建置專案、永紐乳品系統遷移專案
    、台北貿易垃圾郵件防護專案、台灣世界展望會郵件系統建
    置專案之簽約」，有切結書1 份在卷為憑（見本院卷第44至
    45頁），堪認被告乙○○應係經營與電腦軟體建置作業等相
    關業務之人，其個人應有履行系爭合約，並交付電腦軟體之
    能力，縱被告丙○○並非從事電腦業務之人，然尚不能據此
    即推論其與被告乙○○有詐欺之共同侵權行為甚明。至原告
    主張鈦翔公司乃一虛設之行號云云，惟觀之鈦翔公司於設立
    後，雖營業狀況不佳，然營運期間仍有數筆進項收入，有財
    政部台北市國稅局中南稽徵所98年12月6 日函暨函附之95年
    度至97年度銷售額與稅額申報書在卷為憑（見本院卷第142-
    150 頁），自無從逕予認定鈦翔公司為虛設之公司行號。是
    本件尚無法證明被告乙○○、丙○○有何共同侵權行為可言
    ，則原告請求渠等2 人應負侵權行為之連帶賠償責任云云，
    顯非可採。
  (2)次按公司法第23條第2 項規定：公司負責人對於公司業務之
    執行，如有違反法令致他人受有損害時，對他人應與公司負
    連帶賠償之責。係以該負責人執行公司業務違反法令及該他
    人因此受有損害為要件（最高法院77年度台上字第1995號判
    決要旨參照）。查被告丙○○雖為鈦翔公司之負責人，然該
    公司未履行系爭合約之情事，僅屬單純之債務不履行，尚非
    違背法令之行為，自與公司法第23條第2 項所定之要件不符
    ，此外，原告復未能舉證證明被告丙○○有何違反法令執行
    職務之行為，則其主張被告丙○○應依公司法第23條義2 項
    負連帶賠償責任云云，殊無可取。
  (3)綜上，本件被告乙○○、丙○○雖未履行系爭合約義務，然
    僅為單純之債務不履行，並無不法侵害原告之權利，亦非違
    背法令之行為，原告請求渠等2 人應負共同侵權行為之損害
    賠償責任，併請求被告鈦翔公司負僱用人之連帶賠償責任云
    云，均非正當，不應准許。
  (二)原告是否得請求被告鈦翔公司返還已交付之合約金額？
  (1)按代理權之限制及撤回，不得以之對抗善意第三人。但第三
    人因過失而不知其事實者，不在此限；民法第107 條訂有明
    文。查鈦翔公司於95年12月11日與被告乙○○簽立切結書，
    授權其以鈦翔公司名義進行上列專案之簽約工作，是被告乙
    ○○即可對外代表鈦翔公司與該部分客戶進行簽約、收款等
    交易行為；雖鈦翔公司與被告乙○○私下約定上開專案須由
    乙○○之私人帳戶接洽，且概與公司無關等情，有前開切結
    書附卷為憑，惟此乃鈦翔公司與乙○○間之內部約定，其他
    人顯無從知悉，鈦翔公司自不得據此對抗善意第三人。是被
    告鈦翔公司雖辯稱該公司並未授權乙○○與原告簽約云云，
    然揆諸前揭法條規定，鈦翔公司既已授權乙○○就部分專案
    得以公司名義與客戶簽約，則其對乙○○對外簽約範圍縱有
    所限制，亦不得以此對抗善意之原告至明。從而，原告主張
    被告鈦翔公司為系爭承攬契約及買賣契約之當事人，應負授
    權人責任等語，自屬有據。
  (2)第查，系爭合約第6 條第1 款約定「代製系統於簽約後按時
    程表所列時程內完成；若未按時完成，且延滯責任在乙方（
    指鈦翔公司），則乙方依延滯天數每日罰其總價款之1%計，
    最高以總價款為限。如經甲方（指原告）催告後7 天內乙方
    仍然無法改善時，甲方得解除本合約，乙方不得有任何異議
    。」（參見本院卷第10頁）。而原告與被告鈦翔公司簽約後
    ，因被告鈦翔公司未為原告公司建置網路系統，經原告於98
    年9 月3 日以存證信函催告鈦翔公司應於文到7 日內將系統
    建置完成，惟鈦翔公司仍迄未履約等情，有存證信函1 紙暨
    郵件回執2 份在卷可憑（見本院卷第103-105 頁），是原告
    依系爭合約第6 條第1 款之約定，於98年10月22日以民事追
    加及變更聲明狀繕本之送達，向被告鈦翔公司為解除契約之
    意思表示，應屬適法。又原告向被告鈦翔公司購買電腦軟體
    設備，並已交付價金13萬5,000 元予乙○○，亦為被告所不
    爭執，且原告以起訴狀請求被告鈦翔公司交付電腦軟體設備
    後，被告鈦翔公司已表示拒絕交付，則原告依民法第254 條
    之規定，以前開民事追加及變更聲明狀向被告鈦翔公司解除
    契約，亦屬合法。
  (3)再按契約解除時，當事人雙方回復原狀之義務，除法律另有
    規定或契約另有訂定外，依左列之規定：…。二、受領之給
    付為金錢者，應附加自受領時起之利息償還之。民法第259
    條第2 款訂有明文。又契約解除時，當事人之一方受領之給
    付為金錢者，依民法第259 條第2 款之規定，當然應附加自
    受領時起之利息償還他方，並非須經他方之催告始發生附加
    利息之義務。查原告已於98年10月22日以民事追加及變更聲
    明狀向被告鈦翔公司為解除系爭網站系統合約及買賣契約之
    意思表示，已如前述，故原告依上開規定，請求被告鈦翔公
    司應附加利息返還已受領之款項，核屬正當。
  (三)被告鈦翔公司應返還之金額若干？
    查原告主張其於96年12月22日交付被告乙○○120 萬元現金
    ，並於96年4 月19日匯款13萬5,000 元予乙○○等情，為兩
    造所不爭執，應堪信為真實。被告鈦翔公司雖否認有收受上
    開款項，然被告乙○○為被告鈦翔公司之代理人，鈦翔公司
    應負授權人責任乙節，已詳述如前，故被告乙○○縱未將上
    開款項如數交付鈦翔公司，亦屬其與鈦翔公司間之內部糾紛
    ，被告鈦翔公司自不能據此主張原告尚未為給付。至原告雖
    主張其曾交付支票11紙（票面金額共計73萬5,145 元）予乙
    ○○收受云云，然為被告所否認，原告復未就此利己事實舉
    證以實其說，自難遽信為真。從而，原告請求被告鈦翔公司
    給付133 萬5,000 元，及自98年10月28日起至清償日止按年
    利率5%計算之利息，為有理由；逾此部分之請求，則非有據
    。
五、綜上所述，本件原告以被告鈦翔公司未履行合約為由，而解
    除系爭網路合約及買賣契約，均屬適法；故原告依民法第
    259 條之規定，請求被告鈦翔公司返還已繳付之價款133 萬
    5,000 元，及自98年10月28日起至清償日止按年息5%計算之
    利息部分，為有理由，應予准許；逾此部分，為無理由，應
    予駁回。
六、原告及被告鈦翔公司均陳明願供擔保，請准宣告假執行或免
    為假執行，經核原告勝訴部分，於法並無不合，爰分別酌定
    相當之擔保金額予以准許；至原告敗訴部分，其假執行之聲
    請，因訴之駁回而失所附麗，不應准許。
七、本件事證已臻明確，兩造其餘之攻擊防禦方法，經審酌後認
    均無礙判決之結果，爰不予一一論述。
八、訴訟費用負擔之依據：民事訴訟法第79條。
中    華    民    國    99    年    2    月     26    日
                    民事第五庭  法  官  吳佳薇
以上正本係照原本作成。
如對本判決上訴，須於判決送達後二十日之不變期間內，向本院
提出上訴狀。
中    華    民    國    99    年    2     月    26    日
                                書記官  黃曼琳

司法院資訊處製作；財團法人民間司法改革基金會備份。
